臺灣臺南地方法院交通事件裁定　　　　99年度交聲字第1156號
原處分機關　交通部公路總局嘉義區監理所麻豆監理站
異　議　人
即受處分人　戴永源
上列異議人即受處分人因違反道路交通管理處罰條例案件，對於
交通部公路總局嘉義區監理所麻豆監理站民國99年8月31日所為
之裁決處分（處分案號：麻監裁罰字第裁75-M00000000號）聲明
異議，本院裁定如下：
    主  文
原處分撤銷。
戴永源汽車駕駛人，行車速度超過規定之最高時速二十公里以上
而未滿四十公里，處罰鍰新臺幣壹仟捌佰元，並記違規點數一點
。
    理  由
一、原處分意旨略以：異議人戴永源於民國99年2月（原處分書
    誤載為3月）23日20時24分許，駕駛車牌號碼8287-RH號自用
    小客車（下稱系爭汽車），行經速限為時速60公里臺南市善
    化區178線21.1公里東向路段處時，適對向車道由李亨利駕
    駛並附載乘客楊麗香、楊秀蘭及楊麗霞之車號為0050-WR號
    自用小客車正欲迴轉，異議人因駕駛不慎而與之擦撞肇事，
    並致楊麗香受有右前額近眉處挫傷、右膝挫傷，楊秀蘭受有
    右腳板摩擦傷、胸悶、頭暈、噁心等傷害，惟肇事後異議人
    未依規定採取救護措施並通知警察機關處理，旋即離開事故
    現場，經臺南縣警察局善化分局（下稱舉發機關）員警到場
    處理，測得系爭汽車之右側煞車痕為36.5公尺，左側煞車痕
    為31.4公尺，經換算系爭汽車於肇事前之時速高達80公里以
    上，舉發機關員警遂以異議人違反「汽車駕駛人行車速度超
    過規定之最高時速20公里以上而未滿40公里」及「汽車駕駛
    人駕駛汽車肇事致人受傷而逃逸」為由予以製單舉發，嗣經
    原處分機關即交通部公路總局嘉義區監理所麻豆監理站以異
    議人違規事實明確，依道路交通管理處罰條例第40條第1項
    第1款、第63條第3項、第4項前段、第67條第3項（原處分漏
    載第63條第3項、第67條第3項）及違反道路交通管理事件統
    一裁罰基準表之規定，分別裁處異議人罰鍰新臺幣（下同）
    2,300元（超速部分），及9,000元，並吊銷駕駛執照，1年
    內不得考領駕駛執照（肇事逃逸部分）等語。
二、聲明異議意旨略以：本件經臺灣臺南地方法院檢察署檢察官
    偵辦後，認定異議人並無肇事逃逸之罪嫌，異議人係肇事後
    受傷，經友人送往醫院救治，顯與肇事逃逸之主動離開事故
    現場之情形不符，原處分機關認定異議人有肇事逃逸一節，
    容有違誤，爰聲明異議，請求撤銷原處分等語。
三、按汽車駕駛人，行車速度，超過規定之最高時速，或低於規
    定之最低時速，除有第43條第1項第2款情形外，處1,200元
    以上2,400元以下罰鍰，並記違規點數1點；汽車駕駛人駕駛
    汽車肇事致人受傷或死亡者，應即採取救護措施及依規定處
    置，並通知警察機關處理，不得任意移動肇事汽車及現場痕
    跡證據，違反者處3,000元以上9,000元以下罰鍰；前項駕駛
    人肇事致人受傷而逃逸者，吊銷其駕駛執照，並1年內不得
    考領駕駛執照，道路交通管理處罰條例第40條、第63條第1
    項第1款、第62條第3項、第4項前段、第67條第3項分別定有
    明文。
四、經查：
  (一)舉發機關以異議人駕駛系爭汽車，於上揭時、地與對向車道
    欲迴轉之車號0050-WR號之自用小客車發生擦撞而肇事，異
    議人因肇事致第三人楊麗香受有右前額近眉處挫傷、右膝挫
    傷，並且致第三人楊秀蘭因此受有右腳板摩擦傷、胸悶、頭
    暈、噁心等傷害，異議人未依規定採取救護措施並通知警察
    機關處理即離開現場，是有肇事致人受傷而逃逸之違規行為
    ；另依現場系爭汽車殘留之煞車痕狀態計算，異議人事故前
    之時速高達時速80公里以上，有超過最高速限20公里以上而
    未達40公里之超速駕駛行為，舉發機關就上開違規行為予以
    製單舉發，原處分機關以異議人違規事實明確，分別裁處異
    議人罰鍰2,300元（超速），及9,000元並吊銷駕駛執照，1
    年內不得考領駕駛執照（肇事逃逸）等情，有舉發機關99年
    3月26日南縣警交字第M00000000號舉發違反道路交通管理事
    件通知單、原處分機關99年8月31日麻監裁罰字第裁75-M000
    00000號裁決書各1份附卷可稽。
  (二)本件異議人稱其於本件車禍事故發生後因受傷昏迷，而經友
    人蔡明振先將其送醫救治，其並無肇事逃逸；其那天和朋友
    在善化鎮聚會，聚會後要回家，其朋友蔡明振開車在其車前
    面，發生車禍之後，蔡明振才會將其送醫等語，並提出財團
    法人奇美醫院診斷證明書1份為證。而查，當天車禍情形及
    車禍後之狀態如何一節，經證人蔡明振於99年11月9日本院
    調查庭中具結證稱：99年2月23日晚上，我沒有坐在異議人
    車上，我是開車在異議人車子的前面，我有聽到撞擊的聲音
    ，我從後照鏡看到的是異議人發生車禍，所以我就回頭去看
    異議人。我回去時是先看到對方的車子在田裡面，然後再去
    找異議人的車子，異議人的車子打橫在機車道上，我上前詢
    問異議人有沒有怎樣，他當時在車子裡面，都沒有回應我，
    我也叫不醒他，我有搖他但都搖不醒他，當下我是判斷他不
    省人事，所以馬上送他去醫院，我搖異議人的時候，他眼睛
    是閉著沒有睜開，異議人完全沒有反應，因為後方還有一台
    車是我們朋友的，他也有停下來，我請該位朋友幫忙我一起
    抬異議人上我的車，然後我就把異議人送到醫院去。異議人
    在我車上的時候，意識還沒清醒過來，所以我在到醫院的路
    途上，先用異議人的電話打給他媽媽，送去醫院之後，異議
    人他母親說異議人後來才在急診室醒過來；當天我們是先在
    善化跟朋友聚會完，然後從善化回山上鄉的路上發生事故等
    語綦詳（見本院99年11月9日訊問筆錄，本院卷第34至35頁
    ），參以異議人於99年2月23日確因橈骨及尺骨之閉鎖性骨
    折、頭部損傷、腦震盪等傷害，至財團法人奇美醫院急診入
    院，且於99年2月24日行鋼釘內固定復位手術治療，於99年2
    月26日出院，共計4天，並於99年3月5日及99年4月2日門診
    等情，有異議人提出之上開診斷證明書1紙附卷可稽（本院
    卷第14頁），可知異議人於事故發生後確受有骨折及頭部損
    傷等不輕之傷勢並立即至醫院急診救治，互核與證人蔡明振
    所為前開證述相符，是異議人本件所辯及證人蔡明振前揭證
    述，均信而有據，堪以採信。從而，異議人於本事故發生後
    因受傷不醒，而由友人將其送醫急救，異議人並非故意離開
    肇事現場，應難認其有肇事逃逸之故意及違規行為，原處分
    機關認定異議人有肇事致人受傷而逃逸之違規行為，顯與事
    實相悖，就此肇事逃逸之裁罰容有違誤。
  (三)另就原處分機關就異議人有駕駛系爭汽車超速達20公里以上
    而未滿40公里之違規行為施以裁罰，異議人雖就此一違規行
    為並不否認；然異議人曾於99年4月7日依規定於應到案日期
    即99年4月11日前向原處分機關陳述意見，原處分機關不查
    上情，誤認異議人係有逾越應到案期限60日以上而逕自裁罰
    異議人罰鍰最高額即2,300元等情，有異議人之違法道路交
    通管理事件陳述單及原處分機關99年10月14日嘉監麻字第09
    90013722號函各1份在卷可考（本院卷第13、26頁），異議
    人既依規定於應到案期限內陳述意見，依違反道路交通管理
    事件統一裁罰基準表之規定，原處分機關即應以表列之罰鍰
    最低額1,800元裁罰異議人，方屬妥適。
  (四)綜上所述，原處分機關以異議人於上揭時、地有「汽車駕駛
    人行車速度超過規定之最高時速20公里以上而未滿40公里」
    及「汽車駕駛人駕駛汽車肇事致人受傷而逃逸」之違規行為
    ，分別裁處異議人2,300元，及9,000元並吊銷駕駛執照，1
    年內不得考領駕駛執照之處分，分別有上述之違誤之處，異
    議人於本件車禍事故後並無逃逸之事實，業如前述，是肇事
    逃逸部分之裁罰應予撤銷。又超速部分，因原處分機關誤認
    異議人有逾越應到案期限60日以上，而以最高額罰鍰裁罰異
    議人，故此一裁罰亦顯有未洽，亦應予以撤銷。是以，本院
    自應撤銷原處分，並就異議人超速之違規行為，依道路交通
    管理處罰條例第40條、第63條第1項第1款及參酌違反道路交
    通管理事件統一裁罰基準表之規定，另為異議人如主文第2
    項所示之諭知，以資適法。
五、據上論斷，應依道路交通管理處罰條例第87條第2項、道路
    交通事件處理辦法第19條前段，裁定如主文。
中    華    民    國   100    年    1     月    12    日
                    交通法庭  法  官  黃聖涵
以上正本證明與原本無異。
如不服本裁定，應於收受送達後5日內向本院提出抗告狀。（應
附繕本）
                              書記官  吳揆滿
中    華    民    國   100    年    1     月    13    日